【裁判字號】    95,交簡上,47
【裁判日期】    951025
【裁判案由】    過失傷害
【裁判全文】
臺灣士林地方法院刑事判決            95年度交簡上字第47號
上  訴  人  臺灣士林地方法院檢察署檢察官
被      告  乙○○
上列上訴人因被告過失傷害案件，不服本院刑事庭中華民國95年
5 月29日95年度交簡字第106 號第一審刑事簡易判決（聲請簡易
判決處刑案號：臺灣士林地方法院檢察署94年度偵字第9688號）
，提起上訴，本院管轄之第二審合議庭判決如下：
    主  文
原判決撤銷。
乙○○因過失傷害人，處有期徒刑參月，如易科罰金以銀元參佰
元即新臺幣玖佰元折算壹日。
    事  實
一、緣乙○○所領用之重型機車駕駛執照有效日期為民國93年7
    月18日，猶於94年4 月27日晚上10時55分許，騎乘車號BIR-
    265 號重型機車，沿臺北縣淡水鎮○○路由淡水往臺北方向
    行駛於外側車道，於行經民權路187 巷數來第5 支路燈處時
    ，原應注意依規定行車速度，依標誌或標線之規定，無標誌
    或標線者，在市區道路，時速不得超過50公里，另依規定汽
    車行駛時，駕駛人應注意車前狀況，並隨時採取必要之安全
    措施，而依當時天候晴、夜間有照明、路面狀態乾燥、無缺
    陷、無障礙物及視距良好等情形，並無不能注意之情事，竟
    疏於注意，以時速50至60公里速度行進，且未注意行人甲○
    ○逆向行走在其右前方，竟正面撞擊甲○○，嗣人車倒地，
    乙○○、甲○○均昏迷送醫，造成甲○○受有頭部外傷、右
    側硬腦膜下出血等身體傷害，於同日接受緊急開顱手術。乙
    ○○於肇事後，在未被有偵查犯罪職權之公務員發覺前，向
    前往醫院處理之臺北縣政府警察局淡水分局交通分隊警員許
    勝雄自首犯罪，坦承肇事而接受裁判。
二、案經甲○○訴由臺北縣政府警察局淡水分局報請臺灣士林地
    方法院檢察署檢察官偵查後聲請簡易判決處刑。
    理  由
一、按被告以外之人於審判外之言詞或書面陳述，除法律有規定
    者外，不得作為證據。又被告以外之人於審判外之陳述，經
    當事人於審判程序同意作為證據，法院審酌該言詞陳述或書
    面陳述作成時之情況，認為適當者，亦得為證據。當事人、
    代理人或辯護人於法院調查證據時，知有第159 條第1 項不
    得為證據之情形，而未於言詞辯論終結前聲明異議者，視為
    有前項之同意。刑事訴訟法第159 條第1 項、第159 條之5
    分別定有明文。查被告對於證人即告訴人甲○○於警詢時之
    陳述，未於本案言詞辯論終結前聲明異議，本院審酌證人於
    警詢時之陳述係就其親身經歷之事實所為者，依其陳述作成
    時之情況，並無不適當之情形，自得為證據。次按被告以外
    之人於偵查中向檢察官所為之陳述，除顯有不可信之情況者
    外，得為證據，刑事訴訟法第159 條之1 第2 項定有明文。
    又所謂「顯有不可信之情況」，係指陳述是否出於供述者之
    真意、有無違法取供情事之信用性而言，故應就偵查筆錄製
    作之原因、過程及其功能等加以觀察其信用性，據以判斷該
    項陳述是否有顯不可信之情況，並非對其陳述內容之證明力
    如何加以論斷（最高法院94年度臺上字第629 號判決意旨參
    照）。經核證人甲○○、湯鴻城、臺北縣政府警察局淡水分
    局交通分隊員警許勝雄於偵查中係以證人身份具結陳述，觀
    其筆錄製作原因、過程等，並無顯不可信之情況，揆諸前揭
    法條規定，自得為證據，以上均先予敘明。
二、上揭事實，業據被告乙○○迭於警詢、檢察官偵查及本院審
    理時坦承不諱，並經證人即告訴人甲○○指證明確，復有道
    路交通事故調查報告表（一）、（二）、現場圖及現場照片
    10張附卷可稽，而告訴人因為本件車禍受有頭部外傷、右側
    硬腦膜下出血等傷害，亦有臺北市立聯合醫院和平院區診斷
    證明書在卷足憑。告訴人雖認其於車禍發生後，如中風病人
    般，受有重傷害云云，惟按被告行為時刑法第10條第4 項關
    於重傷之規定為：「一、毀敗一目或二目之視能。二、毀敗
    一耳或二耳之聽能。三、毀敗語能、味能或嗅能。四、毀敗
    一肢以上之機能。五、毀敗生殖之機能。六、其他於身體或
    健康，有重大不治或難治之傷害。」，嗣刑法於94年2 月2
    日修正公布，95年7 月1 日施行，修正後關於重傷之規定為
    ：「一、毀敗或嚴重減損一目或二目之視能。二、毀敗或嚴
    重減損一耳或二耳之聽能。三、毀敗或嚴重減損語能、味能
    或嗅能。四、毀敗或嚴重減損一肢以上之機能。五、毀敗或
    嚴重減損生殖之機能。六、其他於身體或健康，有重大不治
    或難治之傷害。」，觀之告訴人上揭所受之傷害，固為頭部
    外傷、右側硬腦膜下出血，且出院時仍併痴呆及行動不便等
    症狀，有診斷證明書附卷可按，然告訴人於警詢、檢察官偵
    查及本院行準備程序時，均能到場應訊，且就案發當時其所
    記憶之狀況，尚能加以敘述，告訴人代理人湯鴻城亦陳稱告
    訴人還可以認得出伊，現在住養老院，有在做復健等語在卷
    ，故不論依修正前或修正後刑法規定，尚難遽認告訴人因本
    件車禍而受有重傷害，告訴人及檢察官上訴意旨指謫於此，
    容有誤會。
三、按道路交通安全規則第93條第1 項第1 款前段、第94條第3
    項分別規定，行車速度，依標誌或標線之規定，無標誌或標
    線者，在市區道路，時速不得超過50公里，及汽車行駛時，
    駕駛人應注意車前狀況，並隨時採取必要之安全措施，而依
    當時天候晴、夜間有照明、路面狀態乾燥、無缺陷、無障礙
    物及視距良好等情形，並無不能注意之情事，被告竟疏未注
    意，以致肇事，致告訴人受傷，顯見被告駕車有過失，被告
    之過失行為與告訴人之傷害間，具有相當因果關係。況且本
    件經送鑑定結果，亦同上認定，有臺灣省臺北縣區車輛行車
    事故鑑定委員會94年12月23日北縣鑑字第0945181669號鑑定
    意見書在卷供參，足認被告之自白與事實相符，本件事證明
    確，其犯行堪以認定，應依法論科。
四、核被告所為，係犯刑法第284 條第1 項前段之過失傷害罪。
    原審以被告罪證明確，予以論罪科刑，固非無見，惟按，刑
    事審判之量刑，在於實現刑罰權之分配的正義，故法院對有
    罪之被告科刑，應符合罪刑相當原則，使罰當其罪，以契合
    人民之法律感情，此所以刑法第57條明定科刑時應審酌一切
    情狀，尤應注意該條所列各款情形，以為科刑輕重之標準。
    查被告因過失造成告訴人受有傷害，並進行緊急開顱手術，
    受有頭部外傷、右側硬腦膜下出血，且出院時仍併痴呆及行
    動不便等症狀，其傷害甚為嚴重，原審僅量處拘役30日，實
    嫌過輕，檢察官依據告訴人請求，以原審量刑過輕，提起上
    訴，為有理由，自應由本院予以撤銷改判。
五、查被告行為後，刑法於94年2 月2 日修正公布，95年7 月1
    日施行，而刑法施行法亦於95年6 月14日增訂第1 條之1 。
    修正後刑法第2 條第1 項規定：「行為後法律有變更者，適
    用行為時之法律。但行為後之法律有利於行為人者，適用最
    有利於行為人之法律。」，係規範行為後法律變更所生新舊
    法律比較適用之準據法，於新法施行後，應適用修正後刑法
    第2 條第1 項之規定，為「從舊從輕」之比較（按此條項規
    定，僅係新、舊法之比較適用之宣示性指導原則，並非實體
    刑罰法律，自不生行為後法律變更之比較適用問題）。且比
    較時應就罪刑有關之共犯、未遂犯、想像競合犯、牽連犯、
    連續犯、結合犯，以及累犯加重、自首減輕暨其他法定加減
    原因（如身分加減）與加減例等一切情形，綜其全部罪刑之
    結果而為比較（最高法院95年第8 次刑事庭會議決議參照）
    。又比較適用最有利於行為人之法律，應就罪刑有關之一切
    情形，比較其全部之結果，而為一體之適用，不應一部分適
    用新法，一部分適用舊法（最高法院29年上字第964 號判例
    意旨參照）。經查：
  (一)新修正刑法於95年7 月1 日施行之前，刑法分則編有關罰金
    刑之貨幣單位係銀元；且依刑法分則編應處罰金者，應適用
    罰金罰鍰提高標準條例第1 條之規定。亦即應按各該具體條
    文制定或修正之先後，定其提高之倍數。惟被告行為後，刑
    法施行法增訂第1 條之1 ，於同年6 月14日經總統公布，並
    自同年7 月1 日起施行；該條規定：「中華民國94年1 月7
    日刑法修正施行後，刑法分則編所定罰金之貨幣單位為新臺
    幣。94年1 月7 日刑法修正時，刑法分則編未修正之條文定
    有罰金者，自94年1 月7 日刑法修正施行後，就其所定數額
    提高為30倍。但72年6 月26日至94年1 月7 日新增或修正之
    條文，就其所定數額提高為3 倍。」，亦即自95年7 月1 日
    起，刑法分則編所定罰金之貨幣單位，由原來之銀元改為新
    臺幣；且94年1 月7 日刑法修正時，刑法分則編未修正之條
    文定有罰金者，自95年7 月1 日起，有關罰金之數額提高為
    30倍。本件被告係犯刑法第284 條第1 項前段之過失傷害罪
    ，該罪有罰金刑之處罰，且自24年7 月1 日公布施行後，即
    未再修正，依增訂刑法施行法第1 條之1 之規定，其罰金以
    新臺幣為單位，數額應提高30倍，此與修正前之罰金以銀元
    為單位，適用罰金罰鍰提高標準條例之結果應提高10倍者，
    對被告而言，並無不利（新臺幣與銀元之比例為1 ：3 ，換
    算結果，亦為30倍），依修正後刑法第2 條第1 項前段之規
    定，自應適用修正前之規定。
  (二)又依被告行為時之舊刑法第33條第5 款規定：「主刑之種類
    如左：五、罰金：1 元以上。」，換算新臺幣後，為新臺幣
    3 元以上。惟被告行為後新刑法第33條第5 款係規定：「主
    刑之種類如下：五、罰金：新臺幣1 千元以上，以百元計算
    之。」，經比較修正前後關於科處罰金刑之最低刑度規定，
    自應以被告行為時之舊刑法較有利於被告。
  (三)原修正前刑法第62條有關自首之規定為「必減」其刑，修正
    後改為「得減」其刑，此項變動影響行為人之刑罰法律效果
    ，係屬刑法第2 條第1 項之「法律變更」，經比較新舊法結
    果，修正後條文並未對被告更為有利，自應依刑法第2 條第
    1 項前段規定，依修正前刑法第62條前段規定處斷。查被告
    於肇事後，在未被有偵查犯罪職權之公務員發覺前，向前往
    醫院處理之臺北縣政府警察局淡水分局交通分隊警員許勝雄
    自首犯罪，坦承肇事而接受裁判，有自首情形紀錄表附卷可
    佐，為對於未發覺之罪自首而接受裁判，應依修正前刑法第
    62條前段之規定減輕其刑。
  (四)易科罰金之折算標準、易服勞役之折算標準及期限，新法施
    行後，亦應依新法第2 條第1 項之規定，適用最有利於行為
    人之法律，最高法院95年5 月23日第8 次刑事庭會議決議可
    資參照。修正前刑法第41條第1 項前段規定：「犯最重本刑
    為5 年以下有期徒刑以下之刑之罪，而受6 個月以下有期徒
    刑或拘役之宣告，因身體、教育、職業、家庭之關係或其他
    正當事由，執行顯有困難者，得以1 元以上3 元以下折算1
    日，易科罰金。」。又被告行為時之易科罰金折算標準，修
    正前罰金罰鍰提高標準條例第2 條前段（現已刪除）規定，
    就其原定數額提高為100 倍折算1 日，則本件被告行為時之
    易科罰金折算標準，應以銀元300 元折算1 日，經折算為新
    臺幣後，應以新臺幣900 元折算為1 日。惟新修正施行之刑
    法第41條第1 項前段則規定：「犯最重本刑為5 年以下有期
    徒刑以下之刑之罪，而受6 個月以下有期徒刑或拘役之宣告
    者，得以新臺幣1,000 元、2,000 元或3,000 元折算1 日，
    易科罰金。」，經綜合比較結果，修正後刑法並非較有利於
    行為人，依刑法第2 條第1 項前段之規定，仍應依上開修正
    前之刑法規定，諭知易科罰金之折算標準。
  (五)綜合上述條文修正前、後之比較，揆諸前揭最高法院決議及
    修正後刑法第2 條第1 項規定之「從舊從輕」原則，修正後
    之規定並非較有利於被告，依修正後刑法第2 條第1 項前段
    規定，應整體適用行為時即修正前之刑法相關規定及修正刪
    除前罰金罰鍰提高標準條例第2 條規定。
六、爰審酌被告並無犯罪科刑執行紀錄，有臺灣高等法院被告全
    國前案紀錄表存卷可考，其素行良好、被告過失之程度、致
    告訴人因而進行緊急開顱手術，住院及復健1 個多月後始能
    出院，出院時仍有痴呆及行動不便等症狀，現須居住在養老
    院接受照護，可見其受傷情形甚為嚴重、被告於犯罪後始終
    坦承犯行，態度良好、其原為淡江大學學生，案發後已休學
    ，並非財力豐富之人及被告原本願於告訴人生存期間，每月
    賠償告訴人新臺幣（下同）1 萬3000元，然因告訴人另請求
    給付先前已支付之39萬元照護費用，被告無力負擔，致無法
    達成民事和解等一切情狀，量處如主文所示之刑，並依修正
    前刑法第41條第1 項規定諭知易科罰金之折算標準。另新修
    正刑法第57條關於科刑時應審酌之事項，其中修正後刑法第
    57條第7 款「犯罪行為人與被害人之關係」，係將修正前同
    條第8 款「犯人與被害人『平日』之關係」之「平日」一語
    刪除，擴大犯罪行為人與被害人在犯罪行為上之關係，亦屬
    科刑時應予考慮之標準，修正後同條第8 款並增列「犯罪行
    為人違反義務之程度」，此均屬法院就刑之裁量審認標準之
    明文化，非屬法律之變更（最高法院95年5 月23日第8 次刑
    庭會議決議亦同此意旨），自無新修正之刑法第2 條第1 項
    規定之適用，併此說明。
據上論斷，應依刑事訴訟法第455 條之1 第1 項、第3 項、第36
9 條第1 項前段、第364 條、第299 條第1 項前段，刑法第2 條
第1 項前段、第284 條第1 項前段、修正前刑法第41條第1 項、
第62條前段，罰金罰鍰提高標準條例第1 條前段、修正刪除前罰
金罰鍰提高標準條例第2 條，判決如主文。
本案經檢察官林宏松到庭執行職務。
中    華    民    國    95    年    10    月    25    日
                  交通法庭審判長法  官  李育仁
                                法  官  許辰舟
                                法  官  黃潔茹
以上正本證明與原本無異。
本判決不得上訴。
                                書記官  柳瑞宗
中    華    民    國    95    年    10    月    25    日
附錄本案論罪科刑法條：
中華民國刑法第284條
（過失傷害罪）
因過失傷害人者，處 6 月以下有期徒刑、拘役或 5 百元以下罰
金，致重傷者，處1 年以下有期徒刑、拘役或5 百元以下罰金。
從事業務之人，因業務上之過失傷害人者，處 1 年以下有期徒刑
、拘役或1 千元以下罰金，致重傷者，處 3 年以下有期徒刑、
拘役或2 千元以下罰金。


司法院資訊處製作；財團法人民間司法改革基金會備份。
